臺灣高等法院民事判決　　　　　　　　　　93年上國字第25號
上　訴　人　甲○○
訴訟代理人　曹運蘭律師
複　代理人　陳相如
訴訟代理人　范秋淑
上　訴　人　台北縣土城市公所
法定代理人　盧嘉辰
訴訟代理人　吳雨學律師
上列當事人間國家賠償事件，兩造對於中華民國九十三年七月二
十日臺灣板橋地方法院九十二年度國字第二五號第一審判決各自
提起上訴，經本院於九十三年十二月二十九日言詞辯論終結，判
決如左：
    主    文
原判決關於駁回甲○○後開第二項之訴部分廢棄。
台北縣土城市公所應再給付甲○○新臺幣四千元，及自九十三年
一月十四日起至清償日止，按週年利率百分之五計算之利息。
其餘上訴駁回。
第二審訴訟費用，由台北縣土城市公所負擔千分之一，餘由甲○
○負擔。
    事實及理由
一、上訴人（即被上訴人）甲○○起訴主張：
　(一)甲○○於民國九十二年六月十二日下午二時許，騎乘重型機
    車ＢＦＥ─３６６經過台北縣土城市○○路二十八巷時，突
    遭路邊大樹之樹枝掉落擊中，導致人車倒地，經旁邊店家報
    警送醫，受有左小腿粉碎骨折之傷害。台北縣土城市公所（
    以下簡稱土城市公所）對上開處所行道樹之維護不當，依國
    家賠償法第三條第一項之規定，應負賠償責任，經請求賠償
    ，遭土城市公所於九十二年十月三十一日以拒絕賠償理由書
    拒絕賠償，爰依法提起訴訟。
  (二)原判決核減之門診就醫期間往返之車資，計新臺幣（下同）
    一六、七六○元，因上訴人甲○○腿部受傷骨折，不良於行
    ，出院後仍須繼續前往醫院門診治療，每次由女兒陪同往返
    醫院門診，均須搭乘計程車。關於醫療費用，請准依上訴人
    原請求之五萬元，扣除原審核給之三三、二四○元之外，被
    上訴人土城市公所應再給付上訴人一六、七六○元。
  (三)關於看護費用：
    上訴人原請求卅六萬元，原判決以馬偕紀念醫院（以下簡稱
    馬偕醫院）函覆以上訴人住院及石膏固定期間自九十二年六
    月十七日起至同年八月十一日止，計五十六天須人照顧作為
    核定之依據，每天二千元，計一一二、○○○元，核減八千
    元，而非以上訴人實際聘用看
    請准按上訴人實際聘用看
    元予以恢復。此外，上訴人骨折受傷甚重，出院後在家療養
    期間，行動無法自如，日常生活無法自理，女兒范秋淑乃辭
    去原有月薪四萬元之工作，在家照顧、看護上訴人六個月，
    減少薪資二十四萬元，上訴人原有聘請看
    准上訴人此部分請求。
  (四)關於上訴人在原審請求復健必須之器材，如輪椅、復健器、
    拐杖及營養品之費用部分：
    1.原審未准許輪椅之支出，原審僅以馬偕醫院之覆函認無須
      使用輪椅；但馬偕醫院係依學理推斷一般人之症狀，而非
      視上訴人實際需要，上訴人受傷當時年已六十一歲，即使
      使用拐杖，仍然無法行走，乃購置輪椅使用，支出五千元
      ，有發票收據為證，上訴人在出院後，如能使用拐杖行走
      ，當無購置輪椅之必要，原判決將上訴人購置輪椅費用予
      以刪減，即有未洽。
    2.上訴人請求之營養品及中藥補品之支出，乃為恢復健康所
      必需。營養支出為三六、三○一元，中藥補品為五四、○
      ○○元（上訴人原請求五四、七○○元，實際支出五四、
      ○○○元）。
  (五)機車損壞回復損害發生前之原狀所支出之修理費用：
    上訴人依據修復費用收據原請求四、五五○元，原審依據折
    舊率表之規定，核定給付二、一八八元，刪減二、三六二元
    ，此一部分上訴人無意見。
  (六)精神慰撫金：
    上訴人請求非財產之精神損害慰撫金二、九八五、四五○元
    ，原審判決僅核給十萬元，應屬偏低，應再給付二、八八五
    、四五○元。
  (七)上訴聲明：
    1.原判決不利於上訴人部分廢棄。
    2.右廢棄部分，被上訴人應再給付上訴人三百二十四萬六千
      二百十元及自起訴狀繕本送達之次日起至清償日止，按年
      息百分之五計算利息。
    3.第一、二審訴訟費用由被上訴人負擔。
    4.上訴人願供擔保，請准予宣告假執行。
  (八)答辯聲明：
    駁回對造之上訴。
二、被上訴人（即上訴人）土城市公所則以：
  (一)上訴人係按照台北縣政府所頒佈之規範進行系爭行道路樹之
    管理及維護，無任何欠缺情事之可言。所謂「公共設施管理
    有欠缺」，係指系爭行道路樹已不具備通常應有之狀態及功
    能者而言；由原審之照片可知系爭行道樹及已掉落之樹枝均
    呈翠綠狀態，並無枯枝或落葉，更非如原判決所認定原已既
    有斷裂，或因上訴人於事故發生當天或前幾天有因修剪不當
    或未加以修剪維護之情事所致。則原判決認定：「系爭行道
    樹之樹枝既有斷裂」乙節，與事實不符，且並未有任何證據
    顯示或任何證人證稱系爭行道樹之樹枝既有斷裂。所謂相當
    因果關係，係以行為人之行為所造成的客觀存在事實，為觀
    察的基礎，並就此客觀存在事實，依吾人智識經驗判斷，通
    常均有發生同樣損害結果之可能者，該行為人之行為與損害
    之間，即有因果關係。本件被上訴人騎車行經系爭路段時，
    行車視線良好，天候狀況亦佳，依事故現場照片，可知被上
    訴人車倒人傷之地點，留有機車刮地痕之痕跡，而該刮地痕
    又在系爭樹枝掉落地之前方，一般人並不會因系爭樹枝掉下
    ，而有發生同樣損害結果之可能者，故上訴人車倒人傷，並
    非係因系爭樹枝葉掉落時所擊中，足證事故之發生，與上訴
    人就行道樹之管理間欠缺相當因果關係。而原審僅憑被上訴
    人否認超載，即遽認被上訴人並未與有過失，亦有違誤。
  (二)對於被上訴人甲○○提出之車資、營養品及中藥補品之收據
    ，上訴人均否認為真正。
  (三)上訴聲明：
    1.原判決不利於上訴人部分廢棄。
    2.右廢棄部分，被上訴人在第一審之訴及假執行之聲請均駁
      回。
    3.第一、二審訴訟費用均由被上訴人負擔。
  (四)答辯聲明：
    駁回對造之上訴。
三、兩造不爭之事實：
    甲○○主張於九十二年六月十二日下午二時許，騎乘機車行
    經台北縣土城市○○路二十八巷時，人車倒地因而受有左側
    脛骨平台骨折傷害之事實，為兩造所不爭執。
四、兩造爭點之論述：
    本件兩造之爭點為甲○○之受傷是否為土城市公所所管理之
    路旁樹木樹枝掉落擊中
    所導致？土城市○○○○○路樹之管理有無欠缺？若有欠缺
    與甲○○之受傷間是否有因果關係？甲○○請求損害賠償之
    項目與金額是否合理有據？甲○○是否與有過失？
  (一)關於甲○○之受傷是否為土城市公所所管理之上開路旁樹木
    樹枝掉落擊中所導致？土城市○○○○○路樹之管理是否有
    欠缺？其欠缺與甲○○之受傷間是否有因果關係？
    1.甲○○主張其於九十二年六月二十二日下午二時許騎乘機
      車行經台北縣土城市○○路二十八巷時，遭路旁行道樹突
      然掉落擊中，人車倒地受有傷害之事實，業據提出診斷證
      明書之影本一份為證，並據證人即目擊本件事故發生之吳
      錦郎於原法院證述「當時我是在原告對向車道，當天風很
      大，看到路樹倒下來，就打到原告，原告連人帶車摔倒，
      他被車壓住。車子倒了之後有向前滑一點點，並沒有滑多
      遠。當時我距離他大概三十公尺左右，我也是騎摩托車。
      我很清楚看見路樹突然倒下來壓到他的機車。當時他車上
      沒有人，好像也沒有什麼物品。當時是我打電話給救護車
      及通知警察，把他移到旁邊。當時他的腳不能動，我硬把
      他移到旁邊。樹有舊的鋸痕已經都快掉了，我保留了十天
      後就丟掉了。」、「（問：樹掉下來是打到機車還是人？
      ）是打到機車一點點。我是正面看到他。樹也壓在機車上
      ，當時原告騎車沒有很快大約四十公里左右。」、「機車
      是倒在被證二刮痕與樹的中間，樹有被移動過。我扶他起
      來的時候樹是掛在車上。」等語（原審卷第九三頁以下）
      ，核與證人即當日到現場處理之台北縣政府警察局土城分
      局土城交通分隊警員王峻國證述「我有到現場去處理，樹
      是在路中沒有錯，機車已經移動。」、「道路交通事故表
      現場圖上的刮地痕全部都是新痕。至於這些痕跡是倒地後
      再滑行，還是滑行後倒地無法判斷，當天風很大，印象中
      好像是颱風過後。樹應該是路旁的樹掉落的，樹掉落的痕
      跡並不是修剪造成的，是風吹落的。所以我就請清潔隊立
      即來處理。當時原告的腳受傷，我一到時他就坐在那邊，
      當時救護車送到廣川醫院，後來送到馬偕醫院的時候才發
      現腳斷了。」等情相符（原審卷第九四頁以下），並有現
      場照片十一張附於原卷第十三至十四、四十三至四十五頁
      ，道路交通事故調查報告表影本一份附於原審卷第五十八
      、五十九頁可稽，甲○○上開主張，自堪信為真實。土城
      市公所空言否認甲○○係遭路旁行道樹樹枝突然掉落擊中
      而人車倒地，委無可採。
    2.土城市公所雖又辯稱：甲○○騎車行經系爭路段時，行車
      視線良好，天候狀況亦佳，且依事故現場照片所示，甲○
      ○車倒人傷之地點，留有機車刮地痕之痕跡，而該刮地痕
      又在系爭樹枝掉落地之前方，一般人不會因系爭樹枝掉下
      ，而有發生同樣損害結果之可能，則甲○○車倒人傷，並
      非因系爭樹枝掉落時所擊中云云。惟甲○○確係騎駛機車
      行經上開路段時，遭突然斷落之行道樹樹枝擊中因而人車
      倒地，有如前述，而甲○○人車倒地時，該斷落之樹枝猶
      壓在甲○○機車上，機車係倒於道路交通事故調查報告表
      上刮痕與樹枝中間，樹枝有被移動過，刮地痕跡是倒地後
      再滑行，還是滑行後倒地無法判斷等情，業據證人吳錦郎
      、王峻國於原法院證述明確，土城市公所僅以事後照片所
      示甲○○機車倒地痕位在樹枝之前方，抗辯甲○○非因系
      爭樹枝掉落擊中致受傷，洵無足採。
    3.按國家賠償法第三條第一項所謂公有公共設施管理之欠缺
      ，係指該公共設施不具備通常應有之狀態、作用或功能，
      致欠缺安全性者是。且前揭國家賠償法第三條第一項所規
      定賠償責任，係採無過失主義，以該公共設施之設置或管
      理有欠缺，並因此欠缺致人民受有損害為其構成要件，非
      以管理或設置機關有過失為必要（最高法院八十五年臺上
      字第二七七六號判例參照）。土城市公所為系爭行道樹之
      管理機關，為土城市公所所自認，本件事故發生之台北縣
      土城市○○路二十八巷口道路，係屬市區道路○○○道路
      交通事故調查報告表一份附於原審卷第六十頁可憑。次按
      行道樹栽植與養護管理之權責機關如下：一省道及本府交
      通處公路局（以下簡稱公路局）代養之縣道、鄉道，其新
      植及初期養護管理由公路局會同林務局擬訂栽植計畫，並
      由公路局編列預算，委託林務局辦理。二自養之縣道、鄉區，由各該縣（市）政府及鄉（鎮、市、區）
      公所擬訂計畫編列預算辦理。三都市計畫內之市區道路如
      需綠化時，其綠化經費由工程主辦機關納入工程預算，委
      託林務局、縣（市）政府或鄉（鎮、市、區）公所辦理。
      又按行道樹有下列情事之一時，應由前條權責機關迅速處
      理或補植：一遭不法侵害者。二遭颱風、暴雨侵襲折斷或
      倒伏者。三自然枯死或受病蟲害侵襲者。四其他事由或自
      然災害受損者。臺灣省行道樹裁植管理辦法第五條第一項
      、第六條第一項定有明文。又按鄉（鎮、市○○○於○道
      樹或其他樹木有下列情形時，應迅速處理並將處理結果報
      本府備查：一遭不法行為侵害者。二遭颱風、暴風、地震
      、火災、雷擊等不可抗力因素侵襲、折斷、倒伏者。三自
      然枯死或受病蟲害侵襲者。四其他因素受損者。臺北縣樹
      木保護自治條例第十七條亦明文規定。本件事故係發生於
      颱風過境後，業據證人王峻國證述明確，且樹確實有鋸痕
      ，亦據證人吳錦郎結證在卷（原審卷第九九頁），則土城
      市公所對於所轄市區道路○○道樹，自應加強巡查，就樹
      枝斷裂有妨礙行車安全情事者，依上開規定，應有迅予處
      理、排除，並於處理、排除完成前設置警告標誌，提醒往
      來人車注意之義務。系爭行道樹之樹枝既有斷裂，因強風
      吹襲驟然斷落並擊中甲○○以致受傷，土城市公所對於該
      行道樹之管理顯有欠缺。土城市公所抗辯：其平日均按台
      北縣政府所頒佈之規範進行系爭行道路樹之管理及維護，
      管理上要無任何欠缺可言云云，不足採取。又該行道樹之
      斷落，顯已影響人車往來之安全，而不具備其通常應有之
      狀態、作用或功能，致欠缺安全性，應屬公有公共設施管
      理有欠缺，土城市公所執照片（原審卷第四三頁）抗辯系
      爭行道樹及已掉落之樹枝均呈翠綠狀態，並無枯枝或落葉
      ，足見其就系爭行道路樹之管理及維護，並無任何欠缺云
      云。因樹葉翠綠不等同樹枝不會斷落，而樹木既有鋸痕嗣
      樹枝又擊中甲○○，足認樹枝確有斷裂，土城市公所之抗
      辯，並不可採。又證人吳錦郎雖證稱：系爭行道樹上之鋸
      痕，可能是台電或是其他單位所為等語，但究屬其個人臆
      測之詞，尚難據予採信，且土城市公所對於所轄路段行道
      樹，本有巡查之義務，就樹枝斷裂有妨礙行車安全情事者
      ，自應迅予處理、排除，並於處理、排除完成前設置警告
      標誌，提醒往來人車注意之義務，是上開樹枝縱係遭他人
      鋸裂，但亦無礙於被告於巡查、處理、排除等管理上之欠
      缺。是證人吳錦郎之證詞，亦難作為有利於土城市公所之
      證據。
    4.系爭行道樹上之樹枝斷裂，如遇強風吹襲，依一般情形，
      極易發生驟然斷落擊中往來人車之結果，土城市公所未加
      強巡查，就其樹枝斷裂有妨礙行車安全未迅予處理、排除
      ，於處理、排除完成前亦未設置警告標誌，提醒往來人車
      注意，就該行道樹之管理上顯有欠缺。甲○○騎駛機車行
      經該路段時，適遭該斷落之樹枝擊中以致受傷，則甲○○
      之受傷與土城市公所就公有公共設施管理之欠缺間，顯有
      因果關係。土城市公所抗辯：一般人不會因系爭樹枝掉下
      ，而有發生同樣損害結果之可能，認本件事故之發生與土
      城市公所就系爭行道路樹之管理間有無欠缺，並無相當因
      果關係云云，要非可取。
  (二)關於甲○○請求損害賠償之項目與金額是否合理有據？甲○
    ○是否與有過失：
    1.公有公共設施，因設置或管理有欠缺，致人民生命、身體
      或財產受有損害者，國家應負損害賠償責任，而此損害賠
      償之請求，以該公有公共設施之設置或管理機關為其賠償
      義務機關，國家賠償法第三條第一項及第九條第二項分別
      定有明文。又國家賠償，除依國家賠償法規定外，適用民
      法規定，同法第五條定有明文。土城市公所管理系爭道路
      之行道樹，既有如前所述之欠缺，致使甲○○受有損害，
      自應負損害賠償責任，從而，甲○○依國家賠償法第三條
      第一項之規定，請求土城市公所賠償，即屬有據。茲就甲
      ○○所主張之損害，審究如下：
      一醫療、住院、開刀、雜支等費用計五萬元部分：
        (1)甲○○主張因遭土城市公所所管理之行道樹樹枝突然
          斷落擊中，經先後送往廣川醫院及馬偕醫院治療，計
          分別支出醫療費用一萬零二百五十元及二萬三千三百
          九十元乙節，固據提出醫療費用收據之影本二紙及醫
          療費用繳費單據二紙為證。惟就其於廣川醫院治療所
          支付之醫療費用部分，依甲○○所提醫療費用收據二
          紙所載之繳納金額分別為九千二百五十元及六百元，
          合計僅九千八百五十元，甲○○就該部分醫療費用在
          超過九千八百五十元部分，並未再舉證以為證明，就
          該超過部分之請求，自難准許。醫藥費之部分，范陳
          妲得請求之金額為三萬三千二百四十元（9850＋
          23390＝33240）
        (2)甲○○主張其就醫期間因門診而支出往返車資一萬六
          千七百六十元，固據提出計程車收據十九張並舉證人
          陳瑞星至本院作證。然，依馬偕醫院之診斷証明書所
          載，甲○○於九十二年六月三十日入院手術、骨釘及
          石膏固定，九十二年七月十一日出院，自九十二年七
          月十八日至九十二年十一月二十六日骨科門診七次（
          原審卷第二十九頁），則甲○○提出自九十二年六月
          三十日至同年七月十二日之土城至淡水馬偕醫院來回
          一趟一千元之車資，除九十二年六月三十日入院單次
          及同年七月十一日出院單次（五百元）為必要者外，
          其餘時間甲○○既在住院期間，顯然不可能自土城家
          中至馬偕醫院看門診，此部分應准許之金額為一千元
          。甲○○另提出自土城家中至台北看門診來回一趟車
          資六百元之收據五紙，九十二年八月十一日、八月二
          十五日、八月二十九日、十月三日、十一月十四日均
          與馬偕醫院函覆看門診之時間相符，應予准許。另，
          九十二年十二月二十六日之七百六十元車資，甲○○
          未舉證證明當日曾前往醫院就診，其請求車資，即無
          所據，難以准許。合計甲○○得請求車資四千元（
          1000＋3000＝4000），逾此所為之請求，不應准許。
      二看護費用三十六萬元部分：
        甲○○雖主張其除自九十二年六月十七日起至同年八月
        十九日止有聘請看護，每日費用二千元，計支出費用十
        二萬元外，其餘部分係由其女范秋淑照料，亦請求看護
        費用二十四萬元，共計三十六萬元等情，固據提出安泰
        看護服務員工資受領收據之影本二紙及范秋淑之請假單
        、薪資證明為據。惟經原法院向馬偕醫院函詢：甲○○
        是否有聘請看
        ？經該院覆以：病患住院期間及石膏固定期間（自九十
        二年六月三十日至九十二年八月十一日止）應有人照顧
        為宜。此有該院九十三年五月七日馬院醫骨字第九三一
        三五八號函附於原審卷第一一四頁可憑。參諸甲○○於
        本件事故發生後曾於九十二年六月十二日至同年月十八
        日住院廣川醫院治療，依其病情，於馬偕醫院接受手術
        前，應仍有他人照護為宜。是甲○○得請求看護費用之
        期間，應以九十二年六月十二日起至同年八月十一日止
        ，其後既無石膏固定，應無聘請看護之必要，既無聘請
        看護之必要，則范秋淑是否請假即無審酌之必要。土城
        市公所質疑安泰看護中心是否受領甲○○支出之看護費
        ，經本院向該中心函查，該中心於九十三年十月二十日
        函覆確實領取甲○○支出之薪資，有該中心之回函附於
        本院卷第六五頁可參。甲○○僅請求自九十二年六月十
        七日起之看護費用，則至九十二年八月十一日止，其得
        請求之看護費用應為十一萬二千元（14+31+11=56，
        56X 2,000=112,000），逾此所為之請求，不應准許。
      三輪椅、復健器具、營養品之請求：
        甲○○主張其因本件事故受傷，有購買輪椅支出五千元
        、拐扙支出四千元、營養品支出三萬六千三百零一元、
        中藥補品五萬四千七百元（實際支出五萬四千元）等情
        ，固據提出統一發票、進貨淨額明細表、收據等為證。
        惟經原法院向馬偕醫院函詢甲○○之傷勢是否有使用輪
        椅、或助行器之必要？如有必要，究係三者皆需或僅其
        中之一或二？經該院以九十三年五月七日馬院醫骨字第
        九三一三五八號函覆原法院，認甲○○只須使用拐扙即
        可，亦有該院覆函附於原審卷第一一四頁可稽。是甲○
        ○購買輪椅所支出之費用五千元，即非必要。甲○○主
        張馬偕醫院之覆函係依學理推斷一般人之症狀，非視甲
        ○○之實際需要，甲○○受傷時已六十一歲，有使用輪
        椅之必要云云。然，馬偕醫院係針對「病患甲○○」而
        函覆原法院，顯然已詳細斟酌甲○○當時之實際狀況而
        函覆，並非如甲○○空言主張其依學理推斷云云，甲○
        ○此部分主張，委無可取。至於甲○○主張其購買營養
        品及補品云云，並無醫師證明為必要之支出，甲○○亦
        未證明營養品與其所受之傷害間有何相當因果關係，甲
        ○○請求營養品及補品之支出，自無從准許。另，土城
        市公所對甲○○購買拐扙有支出費用四千元，並不爭執
        ，則甲○○此部分得請求土城市公所賠償之金額，應為
        四千元。
      四機車修繕費用部分四千五百五十元部分：
        原法院認甲○○之機車經折舊後得請求之金額為一千四
        百六十八元加工資七百二十元計二千一百八十八元（
        1468+720=2188），此部分甲○○並無不服。
      五精神慰撫金：
        甲○○因土城市公所對系爭行道樹管理之欠缺，致身體
        受有傷害，從而，甲○○依民法第一百九十五條第一項
        前段之規定請求土城市公所賠償非財產上損害，洵屬有
        據。又按慰撫金之多寡，應斟酌雙方之身分、地位、資
        力與加害之程度及其他各種情形核定相當之數額，其金
        額是否相當，自應依實際加害情形與被害人所受之痛苦
        及雙方之身分、地位、經濟狀況等關係決定之。查，甲
        ○○為三十一年七月十七日出生，本件事故發生時年近
        六十一歲，國小肄業，從事家管、有時會到鄉下幫忙農
        務等情，業據甲○○陳明（原審卷第五四頁），並有戶
        筆，亦有稅務電子閘門財產所得調件明細表一份在卷可
        憑（原審卷第七五頁），爰審酌甲○○之年齡、教育程
        度、社會地位、資力等情形，併其騎車行經系爭路段遭
        突然斷落之行道樹枝擊中以致受有左側脛骨平台骨折之
        傷害，認甲○○請求土城市公所賠償非財產上之損害二
        百九十八萬五千四百五十元，顯屬過高，應以十萬元為
        適當。
      六綜上，甲○○得請求賠償之金額計為二十五萬五千四百
        二十八元（33,240 + 112,000 + 4000 +＋4000＋2188+
        100,000=255,428）。
    2.土城市公所雖主張：甲○○就本件事故因超載重物，致損
      害發生或擴大，甲○○與有過失云云；惟為甲○○所否認
      ，陳稱：其機車載有兩包東西，一包為三個寶特瓶空罐子
      ，一包為衣物，重量並不重等語。經查，甲○○之抗辯與
      現場照片所示相符（原審卷第十三頁），而土城市公所就
      其主張甲○○機車超載重物，並與本件損害之發生或擴大
      具有因果關係乙節，並未舉證以為證明，則其主張甲○○
      與有過失，應減免其賠償責任云云，即無足採。
五、綜上所述，甲○○依國家賠償法第三條第一項之規定請求土
    城市公所賠償，在醫療費用三萬三千二百四十元、看護費用
    十一萬二千元、購買輪椅費用四千元、車資四千元、機車修
    繕費用二千一百八十八元及精神慰撫金十萬元，合計二十五
    萬四千四百二十八元，及自九十三年一月十四日（即起訴狀
    繕本送達翌日）起至清償日止，按年息百分之五計算之利息
    之範圍內，為有理由，應予准許。逾此部分之請求，為無理
    由，應予駁回。甲○○上訴請求土城市公所再給付三百二十
    四萬六千二百十元及遲延利息，於四千元及遲延利息範圍內
    之請求，為有理由，餘無理由，應予駁回。因甲○○勝訴部
    分，係不得上訴第三審，其請求為假執行之宣告，核無必要
    ，應予駁回。土城市公所上訴，主張甲○○之損害與土城市
    ○○○○道樹之管理有無欠缺並無因果關係，請求廢棄原判
    決對其不利之部分，為無理由。
六、據上論結，本件甲○○之上訴為一部有理由，一部無理由，
    土城市公所之上訴為無理由，依民事訴訟法第四百五十條、
    第四百四十九條第一項、第七十九條但書、第四百六十三條
    ，判決如主文。
中　　華　　民　　國　　94　　年　 　1　　月　　12　　日
                  民事第二庭審判長法  官  吳謙仁
                                  法  官  魏大喨
                                  法  官  蘇瑞華
正本係照原本作成。
甲○○如不服本判決，應於收受送達後二十日內向本院提出上訴
書狀，其未表明上訴理由者，應於提出上訴後二十日內向本院補
提理由書狀（均須按他造當事人之人數附繕本）上訴時應提出委
任律師或具有律師資格之人之委任狀；委任有律師資格者，另應
附具律師資格證書及釋明委任人與受任人有民事訴訟法第四百六
十六條之一第一項但書或第二項（詳附註）所定關係之釋明文書
影本。
台北縣土城市公所不得上訴。
中　　華　　民　　國　　94　　年　　1 　　月　　13　　日
　　　　　　　　　　　　　　　　　書記官  賴以真
附註：
民事訴訟法第四百六十六條之一（第一項、第二項）：
對於第二審判決上訴，上訴人應委任律師為訴訟代理人。但上訴
人或其他法定代理人具有律師資格者，不在此限。
上訴人之配偶、三親等內之血親、二親等內之姻親，或上訴人為
法人、中央或地方機關時，其所屬專任人員具有律師資格並經法
院認為適當者，亦得為第三審訴訟代理人。
